【裁判字號】    96,訴,1207
【裁判日期】    970214
【裁判案由】    偽造有價證券等
【裁判全文】
臺灣臺北地方法院刑事判決              96年度訴字第1207號
公  訴  人  臺灣臺北地方法院檢察署檢察官
被      告  乙○○
指定辯護人  本院公設辯護人  甲○○
上列被告因偽造有價證券等案件，經檢察官提起公訴（96年度偵
字第14809號），及移送併案審理（96年度偵字第13097號），本
院判決如下：
    主  文
乙○○連續意圖供行使之用，而偽造有價證券，處有期徒刑貳年
。緩刑伍年，並應於本案判決確定後拾伍日內向財團法人兒童福
利聯盟文教基金會捐款新臺幣陸萬元。
未扣案之偽造之「丁○○」印章壹枚，及附表編號1、2所示之偽
造支票貳張均沒收。
    事  實
一、乙○○原係設於臺北市○○路○段106號24樓之4「威興開發
    有限公司」（負責人為丁○○，下稱威興公司）之股東並擔
    任公司總經理。但該公司已於92年間改由丁○○任負責人，
    其並無權使用該公司之空白支票。但因購買房地產須要資金
    ，竟意圖為自己不法之所有，於民國94年12月間某日，自威
    興公司之會計小姐辦公桌抽屜內，竊得該公司所申領、付款
    人為華南商業銀行世貿分行、帳號000000000號、支票號碼G
    C0000000、GC0000000號之空白支票。旋基於意圖供行使之
    用之概括犯意，先於不詳時、地，委託不知情之刻印人員，
    偽刻丁○○印章1枚，進而於94年12月間至95年3月間某日，
    在竊得之票號GC0000000號空白支票上，填載金額新臺幣（
    下同）230萬元，發票日95年4月17日; 在竊得之票號GC0000
    000號空白支票上，填載金額200萬元，發票日95年某月20日
    （因經塗改，無法辨識），並分別蓋用上開偽刻而來之丁○○印章及盜蓋其擔任公司總經理期間所保管之威興公司大章
    於發票人欄內。
二、乙○○偽造完成附表所示2張支票後，於94年12月間某日，
    先將上開填載230萬元面額之支票，持交不知情之方碧囡，
    請方碧囡代為向他人調現以為行使。嗣因資金到位，而無須
    再持票調現，通知方碧囡返還該張支票。但方碧囡為解決個
    人債務，而擅將上開支票持向不知情之黃睦涵週轉現金。然
    因威興公司於95年2月間發現上情，已於95年2月10日將上開
    2張失竊之空白支票向臺灣票據交換所辦理掛失止付。致黃
    睦涵於屆期將該支票存入張元維之花蓮區中小企業銀行迴龍
    分行帳號00000000000號帳戶提示時即遭退票。檢察官因而
    循線查悉上情。另上開填載200萬元面額之支票一直未予行
    使。乙○○於95年6間某日，承前開犯意，接續將發票日更
    改為95年10月20日，並在更改處蓋上開偽造之「丁○○」印
    文。嗣於95年9月20日乙○○另與丙○○談妥位於桃園縣龍
    潭商南坑13-2號、13-3號房、地買賣契約，乃交付上開200
    萬元支票予丙○○作為訂金以為行使。其後丙○○再將該支
    票轉向陳森榮調借現款。陳森榮屆期提示，亦因該支票已掛
    失而遭退票，警方再循線查獲上情。
三、案經臺灣臺北地方法院檢察署檢察官自動檢舉偵查起訴及臺
    北市政府警察局萬華分局移送該署檢察官偵查後移請本院併
    案審理。
    理  由
一、認定本件犯罪事實之依據及理由:
  (一)上揭犯罪事實，均業據被告乙○○坦承不諱，核與證人方碧
    囡於偵查中所述、黃睦涵於偵查中所述、證人陳森榮於警詢
    中所述、證人丁○○於警詢、偵查中及本院審理中所述、證
    人丙○○於本院審理中所述之情節相符（被告對於證人方碧
    囡、黃睦涵、丁○○、陳森榮等人分別於偵查及警詢中所為
    之證詞，於本院調查證據時，就各該證據之證據能力均不爭
    執，依刑事訴訟法第159條之5第2項規定，自得為證據，附
    此敘明。）。此外，並有偽造之支票影本2張、退票理由單
    （參偵緝字第293號卷第23-25頁、偵字第13097號卷第18-19
    頁）、票號GC0000000號支票之掛失止付票據提示人資料查
    報表、票據掛失止付通知書、遺失票據申報書（參偵字第
    1309 7號卷第20-21頁），及票號GC0000000號支票之掛失止
    付票據提示人資料查報表、票據掛失止付通知書、遺失票據
    申報書（參偵字第13771號卷第26-28頁）、華南銀行世貿分
    行函96年3月2日華世貿字第09600049號函暨所附之威興公司
    帳戶明細、開戶資料、印鑑資料、負責人身分證資料在卷可
    稽（參偵緝字第293號卷第44-50頁）。足認被告前開出於任
    意性所為之自白，核與事實相符，而可採信。
  (二)至於移送併辦意旨雖認被告偽造附表編號2支票之時間為:95
    年9月20日。但查，威興公司係同時失竊上開2張支票，並於
    同日辦理掛失止付手續，此業據證人丁○○作證在卷．並有
    上開掛失資料可證。而被告盜用於上開支票之威興公司大章
    ，在威興公司95年2月10日掛失後1個月左右，已將之交回一
    節，亦據證人丁○○於本院審理時結證在卷。足認被告辯稱
    : 附表編號2支票，亦是在95年農曆年後95年3月前所偽造等
    語，尚非無稽。又依卷附之買賣協議書及附表編號2所示支
    票顯示，該支票之發票日曾經修改，並於95年9月20日交予
    付丙○○作為訂金。被告辯稱: 是在95年6、7月間更改的等
    語。而質之證人丙○○於本院審理時亦結證: 被告交付支票
    時已更改完成等語。被告既係在交付予丙○○之前，已完成
    更改，足信其更改發票日之時間顯係在95年9月20日之前。
    而卷內復查無其他積極之證據足以證明被告更改之時間係在
    95年9月20日，基於罪疑有利於被告之原則，應從被告有利
    之認定，是應認被告所辯: 是在95年6月間某日，基於同一
    偽造有價證券之犯意，而接續更改日期等語為可採。從而，
    應認本案被告偽造附表編號2支票之時間為94年12月底至95
    年3月間某日，附此敘明。
  (三)綜上，本件被告連續偽造有價證券之犯行，事證明確，洵堪
    認定，應依法論科。
二、論罪科刑部分：
  (一)查被告行為後，刑法業於94年2月2日修正公布部分條文，並
    於95年7月1日施行。依修正後刑法第2條第1項規定：「行為
    後法律有變更者，適用行為時之法律。但行為後之法律有利
    於行為人者，適用最有利於行為人之法律。」。又本次刑法
    修正之比較新舊法，應就罪刑有關之共犯、未遂犯、想像競
    合犯、牽連犯、連續犯、結合犯，以及累犯加重、自首減輕
    暨其他法定加減原因（如身分加減）與加減例等一切情形，
    綜其全部罪刑之結果而為比較（最高法院95年5月23日著有
    95年度第8刑庭會議決議可資參照。）合先敘明。經查:
  (1)被告行為時刑法第33條第5款規定：罰金為1元以上。修正後
    刑法第33條第5款規定：罰金為新臺幣1千元以上。比較新、
    舊法之結果，應以被告行為時之舊法對其較為有利。
  (2)被告行為後，刑法第56條連續犯之規定，業已經刪除，此刪
    除雖非犯罪構成要件之變更，但顯已影響行為人刑罰之法律
    效果，自屬法律有變更，是自應依新法第2條第1項規定，比
    較新、舊法何者對被告有利。經比較新、舊法結果，被告行
    為時法律即舊法對其較為有利。
  (3)被告行為後，刑法第55段之牽連犯規定亦經刪除。是於新法
    修正施行後，被告所為之竊盜與以不正方法利用自動付款設
    備取得他人存款之犯行，即須分論併罰。比較新、舊法之規
    定，修正前之規定對於被告較為有利。
  (4)綜合上述各條文修正前、後之比較，揆諸前揭最高法院95年
    年第8次決議及修正後刑法第2條第1項前段、後段規定之「
    從舊、從輕」原則，自應適用被告行為時之法律，即修正前
    刑法之相關規定及罰金罰鍰提高標準條例第1條前段。
  (二)按附表之支票上原未具備發票日、發票金額之法定要式，經
    被告偽填發票日、發票金額及盜蓋威興公司大章、偽造丁○○之小章後，形式上始具備支票之要式，而完成發票行為，
    其中附表編號1支票，被告復持交方碧囡請其代為調現，另
    編號2支票，持交丙○○用以支付購屋訂金，而為行使，故
    核被告所為，係犯刑法第201條第1項之偽造有價證券罪及刑
    法第320條第1項竊盜罪。被告偽造丁○○印章、印文及盜用
    威興公司大章之行為，均偽造有價證券之部分行為，另其行
    使附表編號1、2之偽造有價證券之低度行為，復分別為其偽
    造附表編號1、2有價證券之高度行為所吸收，均不另論罪。
    被告先後二次偽造有價證之行為，時間緊接，觸犯構成要件
    相同之罪名，顯係基於概括之犯意反覆為之，為連續犯，應
    依修正前刑法第56條規定，論以一罪，並加重其刑。另被告
    係以一次竊盜行為同時竊得附表編號1、2所示之空白支票，
    為實質一罪。被告所犯上開二罪，有方法目的之牽連關係，
    應依修正前刑法第55條規定，從一重之偽造有價證券之一罪
    處斷。公訴意旨就被告竊取附表編號2之空白支票，及偽造
    、行使附表編號2之支票部分之犯行，雖未提起公訴，惟被
    告此部分所為之竊盜部分與業經起訴部分為實質上一罪，另
    此部分所為之偽造有價證券犯行與業經起訴部分則有連續犯
    之裁判上一罪之關係，自均為起訴效力所及，本院自應併予
    審理，附此敘明。
  (三)本件被告為購買不動產而偽造附表編號1之支票，雖已交付
    證人方碧囡，請其代為對外調現，但因其已另調得資金，而
    通知方碧囡無庸再持票調現，並告知其將取回該支票。但因
    方碧囡違反約定，為其個人資金須求，而擅將該張偽造支票
    轉交他人調借現金等情，業據方碧囡於偵查中陳明在案（參
    偵緝字第293號卷第58頁）。另附表編號2支票，雖亦已交付
    丙○○用以支付訂金，但該200萬元，被告嗣已分期返還予
    丙○○一節，亦據丙○○於本院審理時結證: 我跟被告說退
    票，被告很緊張，先拿一張50萬元台支本票，讓我轉給持票
    人，後來又陸陸續續5萬、10萬的還款，我和他之間剩代墊
    利息的部分，尚有差距等語在案（參本院97年1月24日審判
    筆錄第6、7頁）。是被告所偽造之附表所示二張支票，編號
    1支票，並未實際獲得任何利益，另編號2支票，已大抵清償
    予丙○○。而威興公司負責人丁○○亦已到庭表示宥恕之意
    。因此，以本件犯罪情節而論，若以刑法第201條第1項所規
    定之法定本刑而科處最輕本刑有期徒刑3年以上之刑，實屬
    情輕法重，在客觀上尚足以引起一般之同情，而有堪資憫恕
    之處，即令處以最低度刑罰有期徒刑3年猶嫌過重，本院認
    依其情狀處以有期徒刑2年，即足以懲儆，並可達防衛社會
    之目的者，爰適用刑法第59條之規定酌量減輕其刑。爰審酌
    被告係因為購屋投資，而竊取公司之空白支票偽造支票、所
    開立之支票金額、所生危害情形，以及其嗣後坦承犯行，犯
    後態度尚稱良好，告訴人威興公司已表示願意原諒被告之意
    等一切情狀，量處如主文所示之刑。又被告行為後，刑法第
    74條緩刑之規定於上開期日亦經一併修正。而犯罪在新法施
    行前，新法施行後緩刑之宣告，應適用新法第74條規定，此
    有最高法院95年5月23日95年度第8次刑事庭會議可資參照。
    本院審酌被告前雖曾於74年間受有期徒刑以上刑之宣告，但
    已於75年9月4日執行完畢，此有臺灣高等法院被告前案紀錄
    表在卷可稽。上開前科距今已逾20年，足認其已痛改前愆。
    其此次因一時失慮而再罹本罪，經此偵、審之程序，當知所
    警惕，並獲得告訴人威興公司之諒解，已如前述，因認其上
    開所受刑之宣告以暫不執行為適當，爰併依修正後刑法第74
    條第1項第2款規定宣告緩刑5年，並依同條第2項第8款規定
    ，令其應於本案判決確定後15日內向財團法人兒童福利聯盟
    文教基金會捐款新臺幣6萬元，用啟自新。
  (四)未扣案之偽造「丁○○」印章1枚，不論屬被告否，併依刑
    法第219條規定宣告沒收。另未扣案之附表所示偽造之支票2
    張，併依刑法第205條規定宣告沒收。
據上論斷，應依刑事訴訟法第299條第1項前段，刑法第2條第1項
前段、修正前刑法第56條、第201條第1項、第320第1項、修正前
刑法第55條、刑法第59條、第205條、第219條、第74條第1項第2
款、第2項第8款，罰金罰鍰提高標準條例第1條前段，判決如主
文。
本案經檢察官杜慧玲到庭執行職務。
中    華    民    國    97    年    2     月    14    日
                  刑事第四庭  審判長法  官  劉慧芬
                                    法  官  呂政燁
                                    法  官  李桂英
上正本證明與原本無異。
如不服本判決，應於判決送達後10日內向本院提出上訴狀（應抄
附繕本）。告訴人或被害人如對於本判決不服者，應具備理由請
求檢察官上訴，其上訴期間之計算係以檢察官收受判決正本之日
期為準。
                                    書記官 嚴君珮
中    華    民    國    97    年    2     月    14    日
附錄本案論罪科刑法條全文:
中華民國刑法第201條
（有價證券之偽造變造與行使罪）
意圖供行使之用，而偽造、變造公債票、公司股票或其他有價證
券者，處3年以上10年以下有期徒刑，得併科3千元以下罰金。
行使偽造、變造之公債票、公司股票或其他有價證券，或意圖供
行使之用，而收集或交付於人者，處1年以上7年以下有期徒刑，
得併科3千元以下罰金。
中華民國刑法第320條
（普通竊盜罪、竊佔罪）
意圖為自己或第三人不法之所有，而竊取他人之動產者，為竊盜
罪，處5年以下有期徒刑、拘役或5百元以下罰金。
意圖為自己或第三人不法之利益，而竊佔他人之不動產者，依前
項之規定處斷。
前二項之未遂犯罰之。
附表：
┌─┬─────┬─────┬─────┬─────┐
│編│票      號│面      額│發票日    │發票人    │
│號│          │（新臺幣）│          │          │
├─┼─────┼─────┼─────┼─────┤
│1 │GC0000000 │230萬     │95年4月17 │威興開發有│
│  │          │          │日        │限公司，法│
│  │          │          │          │定代理人羅│
│  │          │          │          │惠民      │
├─┼─────┼─────┼─────┼─────┤
│2 │GC0000000 │200萬     │原發票日為│同上，另於│
│  │          │          │94年某月20│日期欄內偽│
│  │          │          │日，更改為│蓋偽造之法│
│  │          │          │95年10月20│定代理人羅│
│  │          │          │日        │惠印文    │
└─┴─────┴─────┴─────┴─────┘


司法院資訊處製作；財團法人民間司法改革基金會備份。
